臺灣桃園地方法院刑事判決　　　　　　　99年度易字第1007號
公　訴　人　臺灣桃園地方法院檢察署檢察官
被　　　告　呂理盛
上列被告因詐欺案件，經檢察官提起公訴（99年度偵緝字第1073
號），本院判決如下：
    主  文
呂理盛意圖為自己不法之所有，以詐術使人將本人之物交付，處
有期徒刑陸月，如易科罰金，以新臺幣壹仟元折算壹日。
    事  實
一、呂理盛於民國97年間透過友人結識越南籍之NGUYEN THI KIM
    LOAN（中文名：阮氏金鑾）後，知悉 NGUYEN THI KIM LOAN
    欲協助親友入臺工作一事，認有機可趁，竟意圖為自己不法
    之所有，基於詐欺之犯意，於97年11月下旬，在基隆市某處
    ，向NGUYEN THI KIM LOAN 佯稱係工廠負責人，可聘僱多名
    外籍勞工，並替渠家鄉親友辦理來臺工作手續，直接至其開
    設之工廠上班，惟須先收取每人美金300 元之手續費云云，
    致NGUYEN THI KIM LOAN 誤信為真陷於錯誤，而於97年11月
    底至同年12月29日間，在基隆市○○區○○路25巷口附近之
    ＯＫ便利商店前，陸續將新臺幣10萬9 千元交予呂理盛，呂
    理盛為取信於NGUYEN THI KIM LOAN ，復承諾其13位親友於
    98年1 月8 日、98年1 月14日即可分批入臺，嗣於98年1 月
    15日，NGUYEN THI KIM LOAN 因見呂理盛遲未回報處理進度
    ，且拒接電話、避不見面，始發覺受騙。
二、案經NGUYEN THI KIM LOAN 訴由臺灣桃園地方法院檢察署檢
    察官偵查起訴。
    理  由
壹、證據能力部分：
一、按「被告以外之人於審判中有下列情形之一，其於檢察事務
    官、司法警察官或司法警察調查中所為之陳述，經證明具有
    可信之特別情況，且為證明犯罪事實之存否所必要者，得為
    證據：一死亡者。二身心障礙致記憶喪失或無法陳述者。三
    滯留國外或所在不明而無法傳喚或傳喚不到者。四到庭後無
    正當理由拒絕陳述者。」，刑事訴訟法第159 條之3 定有明
    文。立法意旨係以被告以外之人發生事實上無從為直接審理
    之原因，而其於檢察事務官、司法警察（官）調查中所為之
    陳述，係在可信之特別情況下所為，且為證明犯罪事實之存
    否所必要者，為求實體真實發現之訴訟目的，故例外承認該
    等審判外之陳述，亦得為證據。而所謂「具有可信之特別情
    況」，應依被告以外之人為陳述時，是否出於真意、有無違
    法取供之情事等客觀上之環境或條件而為判斷，故應就調查
    筆錄製作之原因、過程及其功能等加以觀察其信用性，據以
    判斷該傳聞證據是否有特別可信之情況而例外具有證據能力
    。又所謂「證明犯罪事實之存否所必要」，係指因無法再從
    同陳述者取得證言，而有利用原陳述之必要性，只要認為該
    陳述是屬於與犯罪事實存否相關之事實，並為證明該事實在
    實質上之必要性即可。經查證人NGUYEN THI KIM LOAN 於警
    詢、檢察事務官詢問時之供述對本案被告而言雖屬傳聞證據
    ，然其於本院審理時已所在不明而傳喚不到，有本院送達證
    書附卷可稽，無法於本件審理中改以證人身分傳喚到庭具結
    陳述，並行交互詰問之調查程序，觀諸證人NGUYEN THI KIM
    LOAN於調查筆錄製作之過程，係就其如何遭人詐欺等情加以
    連續陳述，於陳述做成時，被告並未在場，其心理狀態未受
    外力干擾，顯係出於自由意志而為供述，並審酌證人NGUYEN
    THI KIM LOAN述及其如何遭人詐欺之細節，係其親自經歷，
    為證明犯罪事實之存否所必要，揆諸上揭規定及說明，自均
    有證據能力。
二、次按「被告以外之人於審判外之陳述，雖不符刑事訴訟法第
    159 條之1 至第159 條之4 之規定，而經當事人於審判程序
    同意作為證據，法院審酌該言詞陳述或書面陳述作成時之情
    況，認為適當者，亦得為證據。當事人、代理人或辯護人於
    法院調查證據時，知有刑事訴訟法第159 條第1 項不得為證
    據之情形，而未於言詞辯論終結前聲明異議者，視為有前項
    之同意。」，刑事訴訟法第159 條之5 亦有明定。查本判決
    所引用以下審判外作成之相關供述證據，公訴人及被告於本
    院準備程序、審判期日均表示無意見而不予爭執，亦未於言
    詞辯論終結前聲明異議，本院審酌上開證據資料製作時之情
    況，尚無違法取得及證明力明顯過低之瑕疵，認以之作為證
    據應屬適當，而其餘所依憑判斷之非供述證據，本院亦查無
    有何違反法定程序取得之情形，且上開各該證據均經本院於
    審判期日依法進行證據之調查、辯論，被告於訴訟上之防禦
    權，已受保障，故上開證據資料均有證據能力。
貳、實體部分：
一、訊據被告呂理盛固不諱言曾以為NGUYEN THI KIM LOAN 辦理
    外籍親友入臺工作手續為名，而預先向其收取費用等情，惟
    矢口否認有何詐欺之犯行，辯稱：當時並未具體承諾NGUYEN
    THI KIM LOAN辦妥其親友入臺事宜，於無法辦理後已將收取
    費用全數返還，並未施用詐術，亦無得利云云。經查：
(一)、告訴人NGUYEN THI KIM LOAN 於上揭時、地，因被告自稱係
    工廠負責人，可聘僱多名外籍勞工，並替渠家鄉親友辦理來
    臺工作手續，直接至其開設之工廠上班，惟須先收取每人美
    金300 元之手續費云云，致告訴人誤信為真陷於錯誤，而於
    97年11月底至同年12月29日間，在基隆市○○區○○路25巷
    口附近之ＯＫ便利商店前，陸續將新臺幣10萬9 千元交予被
    告，且被告為取信於告訴人，復承諾其13位親友於98年1 月
    8 日、同年1 月14日即可分批入臺，嗣被告即避不見面且未
    回報處理進度，告訴人始驚覺受騙等情，迭據證人即告訴人
    NGUYEN THI KIM LOAN 於檢察事務官詢問、警詢及檢察官訊
    問時證述綦詳（見98年度他字第1027號卷第3 至4 頁背面、
    第21至23頁、第32頁），互核均甚為一致，此外並有告訴人
    提出被告親筆書立之薪資明細表、收據、本票各1 紙，及內
    政部警政署刑事警察局98年7 月8 日刑紋字第0980092409號
    鑑驗書在卷可佐（見98年度他字第1027號卷第5 至7 頁、第
    24至25頁、第34至36頁）。觀諸上開薪資明細表確載明「底
    薪17840 、全勤2000、工作獎金1000、2000、2500、責任獎
    金1000、2500、1500、伙食津貼1750、夜班津貼 0000-0000
    、加班1 小時120 、扣每月2000存款、健保378 、勞保 647
    、福利金200 」等語（見98年度他字第1027號卷第5 頁），
    此為被告所是認（見本院卷第82頁），益證告訴人所述被告
    當時自稱係工廠負責人，可聘僱多名外籍勞工，並替渠家鄉
    親友辦理來臺工作手續，直接至其開設之工廠上班一情屬實
    ，被告始書立該薪資名目、金額俱屬具體詳盡之明細表1 紙
    供其收執，甚為明確。
(二)、被告雖辯稱當時並未具體承諾告訴人辦妥其親友入臺事宜，
    於無法辦理後已將收取費用全數返還，並未施用詐術，亦無
    得利云云，惟其於本院準備程序訊問時已坦承：我本身從事
    鐵工，沒有開設工廠，之前亦從無辦理外籍人士入臺之經驗
    等語不諱（見本院卷第56頁背面、第57頁），且被告向告訴
    人收取費用後，卻從未向行政院勞委會、縣政府勞工局單位
    查詢辦理外籍勞工入臺程序之相關資訊等情，亦經其於本院
    審理時供承屬實（見本院卷第82頁），並坦認前曾從事非法
    仲介之工作等語明確（見本院卷第82頁背面），顯見被告明
    知其並不具辦理外籍勞工入臺程序之知識、經驗，復未積極
    向主管機關查詢相關資訊，殊無疑義。再者，被告於偵訊中
    原陳稱：向告訴人收取10萬9 千元，欲替其親友辦理入台工
    作，然因該等親友均是逃逸外勞，不符法律規定，致無法申
    辦云云（見99年度偵緝字第606 號卷第20頁，99年度偵緝字
    第1073號卷第3 頁），嗣於本院準備程序則改稱：告訴人請
    其幫忙辦理6 位家人入境臺灣，並支付8 萬5 千元，後因問
    不到管道，就沒有辦理云云（見本院卷第56頁背面），後於
    本院審理時再改稱：我收了錢之後，在與告訴人妹妹聊天過
    程中，才知道告訴人叫我幫她詢問的親人都是有逃逸紀錄的
    外勞，我向告訴人表示這樣她親人無法入臺，告訴人要我幫
    她親人更換名字，我說不行，告訴人要求她親人更換名字的
    費用要由我支付，我就不理會她云云（見本院卷第82頁背面
    ），其前後所述矛盾不一，顯見情虛。足証被告向告訴人陳
    稱可代辦其親友入臺工作手續云云，俱屬謊言。況衡諸常情
    及一般事理，果被告並未向告訴人承諾辦妥其親友入臺工作
    之手續，本意僅係代為詢問，焉有必要特別書立上開薪資名
    目、金額俱屬具體詳盡之明細表1 紙供告訴人收執，告訴人
    又何需預先支付新臺幣10萬9 千元之高額款項予被告之理。
    被告辯稱並無施用詐術云云，不足採信。互核上證以觀，足
    證被告明知其未能使告訴人之親友來臺工作，詎其仍以上揭
    情詞向告訴人訛詐，其主觀上自有為自己不法所有之意圖甚
    明，嗣告訴人誤信被告所言「其係工廠負責人，可聘僱多名
    外籍勞工，並替渠家鄉親友辦理來臺工作手續，直接至其開
    設之工廠上班」等語為真，因而交付新臺幣10萬9 千元款項
    予被告，自已生損害於告訴人，要無疑義。
(三)、綜上所述，被告所辯情詞，顯係事後卸責之詞，洵難採信。
    本件事證已臻明確，其犯行堪以認定，應予依法論科。
二、核被告所為，係犯刑法第339 條第1 項之詐欺取財罪。爰審
    酌被告身體健全，竟不思以正途取財，反利用告訴人欲協助
    親友來臺工作之機會，以上開方式詐取款項，所為殊值非難
    ，且犯後一再飾詞狡辯，絲毫未見悔悟之意，惟念其於本案
    言詞辯論終結前業賠償告訴人所受損害，與告訴人達成和解
    （見本院卷第74頁），兼衡其犯罪之動機、目的、手段、智
    識程度與素行等一切情狀，量處如主文所示之刑，以示懲儆
    。
據上論斷，應依刑事訴訟法第299 條第1 項前段，刑法第339 條
第1 項、第41條第1 項前段，刑法施行法第1 條之1 第1 項、第
2 項前段，判決如主文。
本案經檢察官張聰耀到庭執行職務。
中    華    民    國    100    年     4    月    14   日
                  刑事第五庭  審判長法  官  潘政宏
                                    法  官  張詠惠
                                    法  官  劉淑玲
以上正本證明與原本無異。
如不服本判決應於收受判決後10日內向本院提出上訴書狀，並應
敘述具體理由。其未敘述上訴理由者，應於上訴期間屆滿後20日
內向本院補提理由書(均須按他造當事人之人數附繕本)「切勿逕
送上級法院」。
                                    書記官  許婉茹
中    華    民    國   100    年    4     月    15    日
附錄本案論罪科刑依據之法條：
刑法第339 條：
意圖為自己或第三人不法之所有，以詐術使人將本人或第三人之
物交付者，處5 年以下有期徒刑、拘役或科或併科1 千元以下罰
金。
以前項方法得財產上不法之利益或使第三人得之者，亦同。
前二項之未遂犯罰之。